臺灣臺南地方法院刑事判決　　　　　　　　　　　　九十一年度易字第一一六六號
　　公　訴　人　臺灣台南地方法院檢察署檢察官
　　被　　　告　甲○○
右列被告因侵占案件，經檢察官提起公訴 (九十一年度偵緝字第五六八號)，本院判
決如左：
    主  文
甲○○無罪。
    理  由
一、公訴意旨略以：被告甲○○於民國（民國）九十年六月中，擔任施樂事達通信公
    司業務員之期間，以提升業績為由，在台南市○○路○段四五一號「施樂事達通
    信公司」，取得乙○○之同意，代為申請遠傳電信公司行動電話門號00000
    00000號、0000000000號、000000000號，竟意圖為自
    己不法之所有，於辦理取得上開三門號後，在未告知乙○○之情形，以變持有為
    所有之意思予以侵占入己。嗣於九十年八月間，乙○○收到遠傳電信公司之電信
    帳單時，始知上情。因認被告涉有刑法第三百三十六條第二項之業務侵占罪云云
    。
二、按犯罪事實應依證據認定之，無證據不得推定其犯罪事實，又不能證明被告犯罪
    者，應諭知無罪之判決，刑事訴訟法第一百五十四條、第三百零一條第一項分別
    定有明文。又刑事訴訟法上所謂認定犯罪事實之證據，係指足以認定被告確有犯
    罪行為之積極證據而言，該項證據自須適合於被告犯罪事實之認定，始得採為斷
    罪資料；認定犯罪事實所憑之證據，無論係直接證據或間接證據，其為訴訟上之
    證明，須於通常一般之人均不致有所懷疑，而得確信其為真實之程度者，始得據
    為有罪之認定，倘其證明尚未達到此一程度，而有合理之懷疑存在，復無其他調
    查途徑可尋，法院即應為無罪之判決；再告訴人之告訴，係以使被告受刑事追訴
    為目的，是其陳述是否與事實相符，仍應調查其他證據以資審認，最高法院二十
    九年上字第三一０五號、七十六年台上字第四九八六號、五十二年臺上字第一三
    ００號分別著有判例可資參照。又按刑法第三百三十五條之侵占罪，係以意圖為
    自己或第三人不法之所有，而侵占自己「持有他人之物」為要件，被告如未持有
    他人之物，即難遽以該罪相繩。刑法第三百三十六條第二項侵占業務上持有物之
    罪，則以其所侵占之他人所有物，係因執行業務而持有為構成要件。
三、訊據被告固坦承有使用上開三號行動電話，惟堅決否認有何侵占之不法意圖，辯
    稱：「我和乙○○是網路上認識的朋友，那時我在施樂事達通信公司擔任業務員
    員，我和她說我要衝業績，她同意用她的名字申請三支遠傳的門號，是她去我們
    公司申請的，我只是在旁解釋給她聽，那些表格是公司小姐幫她填的，經過她看
    過由她簽名蓋章，這三張卡本來要由她帶回去，她說不好，怕她媽媽知道或遺失
    ，所以放在我這裡，我和她約定月租費我承擔，本來我不想用它，後來我堂哥陳
    志賢拿去說要幫我付費，結果他沒有付，這帳單本來是寄我公園路的住所，後來
    改寄鹽埕路的住所，乙○○來沒有收到帳單，是最後遠傳聯絡她付帳，她才收到
    ，我沒有侵占她的東西，我沒有侵占公司的東西。」等語。
四、經查：告訴人乙○○於警訊時指稱：「甲○○說他這個月業績不夠，叫我申請行
    動電話門號，幫他補足這個月的業績，我就答應他，就拿身分證給他影印，他說
    一次要申請三個門號，我也答應了，但我說帳單要寄那裡，他說要寄台南市路○
    ○路，並且他自己要繳納所有行動電話的基本費用，但事後我也將這件事忘了，
    直遠傳電信公司的催繳電話才知道我申請的電話他打了七萬多元。」；於本院審
    理時證稱：「這三支行動電話是我申請的，但卡他沒有給我。」、「他說卡要放
    在他那邊，之後我就忘了這件事。」、「我申請這三個門號，是他請我幫他作業
    績，帳單寄的地點是寄他那邊，他有說要幫我付月租費。」、「我純粹幫他做業
    績，我沒有想過要使用這三個門號。」「我們之間沒有委任關係，當時我就和他
    說我不用。」等語。可知被告所辯之詞，核與告訴人前後所述相符，其所辯，應
    足採信。故茲應審究者公訴人所起訴被告之犯罪事實，被告所為，是否構成犯罪
    。
五、按被告是否成立刑法第三百三十六條第二項業務侵占罪，首應該三門號須其業務
    上所持有之物。查：該三行動電話之門號僅係告訴人乙○○為幫其朋友即被告衝
    業績，始向電信公司申請門號，申請後告訴人並無持有之意思，即交與被告使用
    ，且約定月租費由被告承擔。故被告持有該三門號與其業務無關，並非基於業務
    上之關係而為乙○○持有。可知被告所為顯與刑法第三百三十六條第二項業務侵
    占罪之構成要件不符。公訴人認被告係業務上持有乙○○之物予以侵占而涉有業
    務侵占罪，實不知所據。
六、再查：依上所述，告訴人之所以會申請該三門號，僅係為被告衝業績，根本無持
    有該三張門號（ＩＳＮ卡）之意思，否則告訴人不會從未持有該三張門號之ＩＳ
    Ｎ卡，帳單地點又寄被告之處所，月租費亦由被告負擔，亦從不過問。故被告於
    該三門號僅係擔任被告之人頭而已，該三門號告訴人於申請後即概括授權交由被
    告自由使用，被告自有使用之權，其事後未依約定為告訴人繳納電信費用，僅係
    其債務不履行之民事糾葛而已，被告主觀上並無侵占他人之物之不法意圖，不得
    據此即謂被告侵占告訴人所有之物。揆之前揭意旨，被告所為亦與刑法第三百三
    十五條第一項侵占罪之構成要件不合，自不成立該罪。另依上所述，被告持有該
    三門號亦非為乙○○處理事務，自無從成立刑法第三百四十二條之背信罪，併此
    敘明。
七、此外，復查無其他積極證據足資證明被告何侵占之犯行。揆諸前開說明，既不能
    證明被告犯罪，自應為被告無罪之諭知，爰判決如主文。
據上論斷，應依刑事訴訟法第三百零一條第一項，判決如主文。
本案經檢察官陳昆廷到庭執行職務。
中      華      民      國      九十一      年    十一    月    十二    日
                                  臺灣臺南地方法院刑事第三庭
                                          法  官  吳勇輝
右正本證明與原本無異。
如不服本判決，應於判決送達後十日內，向本院提出上訴狀（應附繕本）
                                          書記官  李國敬
中      華      民      國      九十一      年    十一    月    十二    日
